臺灣彰化地方法院彰化簡易庭民事判決
111年度彰簡字第259號
原      告  林逸輝  
訴訟代理人  史中如  
被      告  林永和  
訴訟代理人  周品言  
上列當事人間請求損害賠償事件，本院於民國111年6月14日言詞
辯論終結，判決如下：
　　主  文
被告應給付原告新臺幣壹拾玖萬捌仟肆佰零捌元，及自民國一一
一年四月十九日起至清償日止，按週年利率百分之五計算之利息
。
訴訟費用新臺幣貳仟壹佰元由被告負擔。
本判決得假執行。但被告如以新臺幣壹拾玖萬捌仟肆佰零捌元為
原告預供擔保，得免為假執行。
    事實及理由
一、原告主張：
（一）被告於民國110年12月9日下午2時9分許，駕駛車牌號碼00
      0-0000號自用小客車（下稱肇事車輛），行經國道一號高
      速公路北上197.5公里內側車道處（彰化縣彰化市境內）
      ，因未注意車前狀況及未減速，致撞及由原告駕駛所有之
      車牌號碼000-0000號自用小客車（下稱系爭車輛），致系
      爭車輛受損，本件被告應負全部肇責。本件車禍後至今，
      原告從未接到被告的電話詢問相關處理事項，僅由其女婿
      及不相關之第三人聯繫，且處理態度消極，爰依民法第18
      4條第1項前段、第2項、第191條之2之規定提起本件訴訟
      。
（二）原告因被告過失行為所受之損害，包含下列費用：　　
　　1.拖吊費用新臺幣（下同）1萬2,200元。
　　2.車輛價值減損費用18萬元：系爭車輛中古車況正常無事故
      ，中古車價約為83萬元，經本件事故車尾受損更換保桿、
      後保內骨、後廂蓋、後尾板切割更換、左右後葉下方切割
      鈑修、備胎室鈑修、左右大樑鈑修，因車體後尾板及左右
      後葉下方切割、已無法通過現行中古車認證標準，故經鑑
      定中古車價為65萬元左右，價值減損18萬元。
　  3.車輛鑑價費3,000元。
　　4.交通費3,208元：當日原告駕駛系爭車輛搭載其母親及小
      孩從高雄要到苗栗，中途發生系爭車禍，所以將系爭車輛
      拖回高雄，然後原告就租車載家人到苗栗，隔日再搭高鐵
      回高雄，所以分別支出110年12月9日由拖吊處至台灣高鐵
      臺中站之計程車費265元、當日之租車費用1,500元、同年
      月10日由台灣高鐵臺中站至左營站兩人之高鐵車票費用1,
      185元及由高鐵左營站搭乘Uber返家費用258元。
　　5.以上合計19萬8,408元等語。
（三）並聲明：
　  1.被告應給付原告19萬8,408元，及自起訴狀繕本送達翌日
      起至清償日止，按週年利率5%計算之利息。
　  2.願供擔保，請准宣告假執行。
二、被告則以：
（一）對原告主張被告之肇責沒有意見。
（二）另對原告損害賠償之請求，分述如下：
　　1.拖吊費用部分不爭執。
　　2.車價減損部分：本件原告並未證實其為系爭車輛之所有權
      人，請請求是否合法，顯有疑義。又系爭車輛之車價貶損
      價額為是否已超過其必要之修復費用，尚未可知，故就原
      告再向被告請求車價貶損18萬元，顯屬於法無據。
　　3.車輛鑑價費用：原告此部分之請求，係因訴訟進行為保護
      其權益所支付之訴訟成本，難認與系爭車禍事實有因果  
      關係，縱本院認原告請求有理由，此費用亦非必要性支出
      ，其請求顯無理由，應予駁回。
　　4.交通費用部分：對於支出110年12月9日由拖吊處至台灣高
      鐵臺中站之計程車費265元、同年月10日由台灣高鐵臺中
      站至左營站兩人之費用1,185元及由高鐵左營站搭乘UBER
      返家費用258元不爭執，僅就租車費用有爭執，尚難認與
      系爭車禍有因果關係等語置辯。
（三）並聲明：
　　1.原告之訴駁回。
　　2.如受不利判決，願供擔保，請准宣告假執行。　
三、得心證之理由：
（一）原告主張被告於上開時、地駕駛肇事車輛，因未注意車前
      狀況碰撞原告所有之系爭車輛，致系爭車輛受損等事實，
      業據其提出初步分析研判表、交通事故現場圖、事故照片
      等為證，並經本院向內政部警政署國道公路警察局第三公
      路警察大隊調取道路交通事故初步分析研判表、現場圖、
      調查報告表(一) 、(二) 、調查筆錄、現場照片等資料核
      閱屬實，被告對此並不爭執，惟以上開情詞置辯。是原告
      之請求是否有據，茲論述如下：
（二）按因故意或過失不法侵害他人之權利者，負損害賠償責任
      ；違反保護他人之法律，致生損害於他人者，負賠償責任
      ；汽車、機車或其他非依軌道行駛之動力車輛，在使用中
      加損害於他人者，駕駛人應賠償因此所生之損害。但於防
      止損害之發生，已盡相當之注意者，不在此限，民法第18
      4條第1項前段、第2項前段、第191條之2分別定有明文。
      復按汽車在同一車道行駛時，除擬超越前車外，後車與前
      車之間應保持隨時可以煞停之距離，不得任意以迫近或其
      他方式，迫使前車讓道；汽車行駛時，駕駛人應注意車前
      狀況及兩車並行之間隔，並隨時採取必要之安全措施；汽
      車行駛高速公路及快速公路，在正常天候狀況下，應依規
      定保持前後兩車間之行車安全距離，在正常天候狀況下，
      依下列規定：、小型車：車輛速率之每小時公里數值除
      以二，單位為公尺，道路交通安全規則第94條第1項、第3
      項、高速公路及快速公路交通管制規則第6條第1項第1款
      分別定有明文。經查，被告於上揭時、地駕駛肇事車輛，
      疏未注意車前狀況，並隨時採取必要之安全措施，亦未與
      前方之系爭車輛保持足夠之安全距離，致與系爭車輛發生
      碰撞，造成系爭車輛受有損害，被告之行為與系爭車輛所
      受損害間有相當因果關係，被告復未舉證證明其就防止損
      害發生已盡相當之注意，自應就系爭車輛之損害負賠償責
      任，則原告請求被告賠償其所受損失，即屬有據。
（三）茲就原告請求之各項損害賠償，審核如下：　　
    1.拖吊費用部分：
　　  原告主張其將受損之系爭車輛自事故地點拖吊至高雄之維
       修廠，因而支出拖吊費用12,200元等情，業據其提出國
      道小型車拖救服務契約三聯單、統一發票等為證，且為被
      告所不爭執，應予准許。
　　2.系爭車輛價值減損部分：
　　⑴按損害賠償之目的在於填補所生之損害，其應回復者，並
      非「原有狀態」，而係損害事故發生前之「應有狀態」，
      應將事故發生後之變動狀況悉數考慮在內。故於物被毀損
      時，被害人除得請求修補或賠償修復費用，以填補技術性
      貶值之損失而回復物之物理性原狀外，就其物因毀損所減
      少之交易價值，亦得請求賠償，以填補交易性貶值之損失
      而回復物之價值性原狀（最高法院101年度台上字第88號
      、106 年度台上字第2099號判決意旨參照）。申言之，物
      被毀損時，被害人除得請求賠償修復費用外，就其物因毀
      損所減少價值，於超過修復費用之差額範圍內，仍得請求
      賠償( 最高法院92年度台上字第2746號判決意旨參照）。
　　⑵經查，系爭車輛為原告所有，業據其所提行車執照附卷可
      參，另系爭車輛經鑑定後，鑑定結果為「一、車輛牌照：
      BJK-1739號，型式：CR-V 1.5VTi，廠牌：本田、2021年1
      0月、1498C.C、引擎號碼L15BK0000000，自用小客貨車，
      申請本會因事故後修復完成中古車鑑價。二、2021/10、C
      R-V 1.5VTi至現今2022/1中古車車況正常無事故，中古車
      價約為新台幣捌拾參萬元左右。三、該車因事故車尾受損
      更換後保桿、後保內骨、後廂蓋、後尾板切割更換、左右
      後葉下方切割鈑修、備胎室鈑修、左右大樑鈑修，因車體
      後尾板及左右後葉下方切割、已無法通過現行中古車認證
      標準，故經本會鑑估中此車2022/1中車價為新台幣陸拾伍
      萬元左右。」，有高雄市新汽車商業同業公會111年1月10
      日高市新汽商昇字鑑007號函在卷可參，而上開鑑定結果
      已明確區分系爭汽車於未發生事故時正常中古車價、經事
      故撞損修復後之折價，衡諸系爭車輛乃於110年10月出廠
      ，因於110年12月9日發生系爭事故，縱經修復完成，在交
      易市場上通常仍被歸類為事故車輛，因一般人購買事故車
      輛之意願較低，相較於與市場上相同條件且未曾發生事故
      之車輛自無從相提並論，其交易價格自有所貶損。而高雄
      市新汽車商業同業公會之成員長久從事汽車交易，就此應
      具有特別知識及經驗，其所為鑑定證明書應具公正性而堪
      採信，是原告依上開鑑價報告請求被告賠償系爭車輛價值
      減損之損失18萬元，並無明顯不合理之處，洵屬有據，應
      屬可採。至被告另抗辯系爭車輛之車價貶損價額為是否已
      超過其必要之修復費用云云，然系爭車輛既遭撞擊受損，
      已影響車輛使用之效能及安全性，且系爭車輛因系爭事故
      導致交易價值有所貶損，已如上述，是系爭車輛只要發生
      物因毀損所減少之價額，即得請求，被告復未提出任何具
      體事證可資彈劾上開鑑定結果之憑信性，亦未提出具體立
      證方法，是被告此部分抗辯，自難憑採。
    3.鑑定車價減損費用：
      原告主張受有系爭車輛市場交易價格減損鑑定費用3,000
      元之損害部分，業據提出高雄市新汽車商業同會公會收據
      為證。按鑑定費倘係原告為證明損害發生及其範圍所必要
      之費用，即屬損害之一部分，應得請求賠償（最高法院92
      年度台上字第2558號判決意旨參照），本院審酌目前審判
      實務上，原告為證明因被告侵權行為致其車輛受有交易性
      貶值之損害，法院恆要求賠償權利人提出相關車價鑑定之
      證明文件，倘被受損害人為出具該鑑定報告因而支付鑑定
      費用時，該鑑定費用的支出，即難謂與被告侵權行為所致
      原告車輛交易性貶值之損害間，無相當因果關係。是該鑑
      定費用雖非被告過失侵權行為所致之直接損害，惟此係原
      告證明損害之發生及範圍所支出之費用，且鑑定之結果並
      經本院作為裁判之基礎，自應納為被告所致損害之一部，
      而容許原告請求賠償，是原告請求鑑定費用3,000元，亦
      應准許。　　　 
　　4.交通費用部分：
　　⑴按損害賠償，除法律另有規定或契約另有訂定外，應以填
      補債權人所受損害及所失利益為限。依通常情形，或依已
      定之計劃、設備或其他特別情事，可得預期之利益，視為
      所失利益，民法第216條定有明文。又民法第216條第1項
      所謂所受損害，即現存財產因損害事實之發生而被減少，
      屬於積極的損害。所謂所失利益，即新財產之取得，因損
      害事實之發生而受妨害，屬於消極的損害。
　　⑵本件原告主張其於系爭事故發生後，當日需租車載家人到
      苗栗，隔日再搭高鐵回高雄，所以分別支出110年12月9日
      由拖吊處至台灣高鐵臺中站之計程車費265元、當日之租
      車費用1,500元、同年月10日由台灣高鐵臺中站至左營站
      兩人之費用1,185元及由高鐵左營站搭乘UBER返家費用258
      元等情，業據提出汽車出租單、電子發票證明聯、高鐵車
      票、UBER收據等為證，則被告除對當日租車費用1,500元
      部分有爭執外，其餘均不爭執。本院審酌原告因本件車禍
      發生致系爭車輛受損，原告於系爭事故當日確實受有「無
      法使用系爭車輛」之損失，應可認定，是原告以租車代步
      費用以填補此所失利益之主張，洵屬有據。另原告主張租
      車費用為1,500元，尚未逸脫目前租用同等車輛之市場行
      情，足認原告請求租車費用1,500元，核屬合理及必要費
      用。是本件原告得請求之交通費用3,208元（計算式：265
      元＋1,500元＋1,185元＋258元＝3,208元），為有理由，應予
      准許。
　　5.綜上，本件原告得請求被告賠償之金額為19萬8,408元【
      計算式：1萬2,200元＋18萬元＋3,000元＋3,208元＝19萬8,40
      8元】。　
（四）末按給付無確定期限者，債務人於債權人得請求給付時，
      經其催告而未為給付，自受催告時起，負遲延責任；其經
      債權人起訴而送達訴狀，或依督促程序送達支付命令，或
      為其他相類之行為者，與催告有同一之效力；遲延之債務
      ，以支付金錢為標的者，債權人得請求依法定利率計算之
      遲延利息；應付利息之債務，其利率未經約定，亦無法律
      可據者，週年利率為百分之5，民法第229條第2項、第233
      條第1項前段及第203條分別定有明文。本件原告請求被告
      賠償上開費用，係以支付金錢為標的，且無確定給付期限
      ，是原告就上揭所得請求之金額，請求自起訴狀繕本送達
      之翌日即111年4月19日起至清償日止，按週年利率5%計算
      之利息，併應准許。　　　
四、綜上所述，原告依民法第184條第1項前段、第2項、第191條
    之2之規定，請求被告給付19萬8,408元，及自起訴狀繕本送
    達被告翌日即111年4月19日起至清償日止，按週年利率5%計
    算之利息，為有理由，應予准許。 
五、本件事證已臻明確，兩造其餘主張及攻擊防禦方法，核與判
    決結果不生影響，爰不一一論述，附此敘明。
六、本件係就民事訴訟法第427條訴訟適用簡易程序所為被告敗
    訴之判決，依同法第389條第1項第3款規定，應依職權宣告
    假執行，並依同法第392條第2項規定，依職權宣告被告如預
    供相當擔保，得免為假執行。另原告就勝訴部分所為宣告假
    執行之聲請，僅在促使法院為此職權之行使，本院自不受其
    拘束，仍應逕依職權宣告假執行，惟此部分聲請既已依職權
    宣告，無再命原告提供擔保之必要，此部分不另為准駁之諭
    知，附此敘明。
七、訴訟費用負擔之依據：民事訴訟法第78條。 
中    華    民    國   111    年    6     月    28    日
                  臺灣彰化地方法院彰化簡易庭
                      法  官  李欣恩
以上正本係照原本作成。　　　　　　　　　　　
如不服本判決，應於送達後20日內，向本院提出上訴狀並表明上
訴理由，如於本判決宣示後送達前提起上訴者，應於判決送達後
20日內補提上訴理由書（須附繕本）。
中　　華　　民　　國　　111 　年　　6 　　月　　28　　日
                      書記官  顏麗芸